【裁判字號】    92,家訴,150
【裁判日期】    920829
【裁判案由】    確認婚姻關係不成立
【裁判全文】
臺灣臺中地方法院民事判決       九十二年家訴字第一五○號
    原      告  乙○○
    訴訟代理人  陳  鎮律師
    被      告  甲○○
右當事人間確認婚姻關係不成立事件，本院判決如左：
    主      文
確認兩造間之婚姻關係不成立。
訴訟費用由被告負擔。
    事    實
甲、原告方面：
一、聲明：如主文所示。
二、陳述：
    兩造於民國（下同）七十二年四月廿日公開舉行結婚喜宴，並由二人觀禮証婚締
    結婚姻。嗣於八十六年九月十三日，雙方個性不合而協議離婚，並辦理離婚登記
    。旋於八十八年十月廿一日雙方重敘前緣，又至戶政事務所辦理結婚登記，並未
    舉行公開儀式。邇因兩造無法共營婚姻生活，原告原擬訴請離婚，但經報載始悉
    兩造婚姻欠缺民法第九百八十二條第一項所定公開儀式要件而不成立，爰訴請確
    認兩造之婚姻關係不成立。
三、證據：提出戶籍謄本乙件為證，並聲請訊問證人蔡淑真。
乙、被告部分：
一、聲明：原告之訴駁回。
二、陳述：兩造第二次結婚，並沒有舉行公開之結婚儀式，僅前往戶政事務所登記，
    但伊不希望與原告離婚。
丙、本院依職權向臺中縣梧棲鎮戶政事務所函調兩造八十八年十月廿一日結婚登記之
    資料。
    理    由
一、本件原告主張兩造未舉行公開之結婚儀式，於八十八年十月廿一即持結婚証書到
    戶政機關辦理第二次結婚登記之事實，雖經本院依職權向臺中縣梧棲鎮戶政事務
    所函調兩造八十八年十月廿一日結婚登記之資料，兩造乃憑結婚證書前往登記，
    固有該所九十二年七月廿八日中縣梧戶字第０九二００一七七七０號函所檢附之
    結婚證書在卷可憑。然兩造僅持結婚證書前往登記，並未舉行公開之結婚儀式等
    情，亦據被告供陳在卷，並據證人即原告胞妹妹蔡淑真於本院證述：「我姐姐跟
    姐夫在八十八年第二次結婚，沒有舉辦結婚的儀式，我有在結婚証書上簽名，這
    是我姐夫拿給我簽的。」等語（見九十二年八月十五日言詞辯論筆錄），是兩造
    並未舉行過第二次之結婚儀式等情屬實，自堪信原告前開主張為真實。
二、按結婚應有公開之儀式及二人以上之證人，又結婚不具備該等方式者無效，民法
    第九百八十二條第一項及第九百八十八條第一款分別定有明文。依前所述，兩造
    根本未依民法第九百八十二條第一項規定舉行公開儀式，亦即無結婚之事實，僅
    在戶籍上為結婚之登記，而有婚姻之形式，兩造間之婚姻依法自始無效，原告請
    求確認兩造間之婚姻關係不成立，於法有據，應予准許。
三、結論：本件原告之訴為有理由，依民事訴訟法第七十八條，判決如主文。
中      華      民      國    九十二    年      八      月    二十九    日
                                 臺灣臺中地方法院家事法庭
~B法      官  廖穗蓁
右為正本係照原本作成
如對本判決上訴須於本判決送達後二十日內向本院提出上訴狀
中      華      民      國    九十二    年      八      月    二十九    日
~B法院書記官


司法院資訊處製作；財團法人民間司法改革基金會備份。
